【裁判字號】    97,消債更,654
【裁判日期】    970926
【裁判案由】    聲請更生程序
【裁判全文】
臺灣高雄地方法院民事裁定           97年度消債更字第654號
聲  請  人  甲○○
上列當事人因聲請消費者債務清理事件，本院裁定如下：
    主  文
聲請駁回。
聲請費用由聲請人負擔。
    理  由
一、聲請意旨略以：聲請人前與金融機構因訂定消費借貸、信用
    卡、現金卡等契約，惟因無法清償致積欠金融機構債務，乃
    前於民國95年4 月25日，依金融主管機關協調成立之中華民
    國銀行公會會員辦理消費金融案件無擔保債務協商機制，與
    如附表所示之最大債權銀行中華商業銀行（現為匯豐銀行）
    達成分期還款協議，同意自95年6 月起，以分120 期，每月
    應償還新台幣（下同）21,750元之方式，償還債務。惟因聲
    請人每月收入為25,000元，且需扶養子女2 人，每月必要支
    出為25,000元，無法依約協議還款，是聲請人未依還款協議
    繼續履行，乃不可歸責於聲請人之事由所致，聲請人現已不
    能清償債務，爰聲請准予裁定更生等語。
二、按「聲請更生或清算不合程式或不備其他要件者，法院應以
    裁定駁回之」、「債務人與金融機構協商成立者，不得聲請
    更生或清算。但因不可歸責於己之事由，致履行顯有重大困
    難者，不在此限」、「本條例施行前，債務人依金融主管機
    關協調成立之中華民國銀行公會會員辦理消費金融案件無擔
    保債務協商機制與金融機構成立之協商，準用前項之規定」
    ，消費者債務清理條例第8 條前段、第151 條第5 項、第6
    項分別定有明文。是債務清償方案成立後，應由債務人按其
    條件履行，除因事後發生情事變更，發生清償期間收入或收
    益減少，或支付之費用增加，致該方案履行困難甚或履行不
    能，因不可歸責於己，始能准許債務人聲請更生或清算，以
    避免債務人任意毀諾已成立之協商，濫用更生或清算之裁判
    上債務清理程序。
三、經查：
  (一)聲請人現仍積欠如附表所示之債權人之債務，而聲請人曾於
    95年4 月25日，依金融主管機關協調成立之中華民國銀行公
    會會員辦理消費金融案件無擔保債務協商機制與附表所示之
    債權人達成分期還款協議，同意自95年6 月起，分120 期，
    每月繳納21,750元方式償還等節，此為聲請人所自承（見本
    院卷第12頁），並有債權人清冊、協議書、無擔保債務還款
    計劃各1 份在卷可稽（見本院卷第5 頁至第9 頁、第12頁、
    第13頁），信屬真實。
  (二)聲請人雖主張每月收入不足支付每月之生活費用及扶養2 子
    之費用云云，惟聲請人未提出證據足佐，本院乃命聲請人依
    法補正生活支出及扶養費之證明文件，然聲請人仍具狀陳明
    無法提出支出收據，有陳報狀在卷可參（見本院卷第32頁）
    。繼以聲請人之子即第三人丙○○、乙○○均已成年，亦未
    與聲請人同住一處，有卷附戶籍謄本可稽（見本院卷第41頁
    、第42頁），聲請人之子乙○○並有薪資收入，有卷附稅務
    電子閘門財產所得調件明細表可稽（見本院卷第52頁），則
    聲請人主張其每月需支付2 子之扶養費11,000元一節，尚難
    信為真實。再聲請人並未提出每月之實際開銷金額之證明文
    件，是其主張每月支出生活費用25,000元，亦難採憑。而聲
    請人既已負巨額負債，其生活標準應予以壓縮至最低標準，
    始符公允；又聲請人居住於高雄市，依高雄市97年度最低生
    活費每人每月10,991元計算；從而，於計算聲請人之每月基
    本生活費用即應以上開之10,991元為宜。並由聲請人於95年
    、96年平均月收入約為3 萬5 千元至4 萬元，有聲請人提出
    之95年度、96年度綜合所得稅各類所得資料清單、扣繳憑單
    可稽（見本院卷第15頁、第16頁、第46頁、第47頁）；於97
    年上半年之平均月收入為35,990元，有聲請人提出任職之昶
    亨科技股份有限公司出具之薪資明細可考（見本院卷第45頁
    ），則聲請人既有上開固定薪資收入，扣除每月基本生活費
    用10,991元後，應足以繳納前開協商金額21,750元。並由上
    開薪資收入觀之，聲請人於協商時及現今月薪資，固略有減
    少，但尚無發生重大減薪而有履行協商還款困難之情，是聲
    請人主張其每月收入僅有25,000元，其因無法支付家庭費用
    、扶養費用及協商金額而毀諾，有不可歸責於己之事由云云
    ，既乏實據足憑，自無足採信。此外聲請人復未釋明其他不
    可歸責於己之事由，以致履行協商成立之還款協議顯有重大
    困難，是聲請人之主張，顯屬無據。
四、綜上所述，本院認本件更生之聲請，因聲請人未能釋明有不
    可歸責於己之事由，以致履行協商成立之還款協議，顯有重
    大困難，以致聲請不合法，自應由本院裁定駁回。
五、依消費者債務清理條例第11條第1 項、第8 條前段，裁定如
    主文。
中    華    民    國    97    年    9     月    26    日
                  民事第五庭  法    官  楊淑珍
上為正本係照原本作成。
如不服本裁定，應於裁定送達後10日內，以書狀向本院提出抗告
，並繳納抗告費新臺幣1千元。
中    華    民    國    97    年    9     月    26    日
                            書  記  官  吳韻芳
附表：債權人清冊
┌──┬────────────┬────────┐
│編號│債權人                  │金額（新臺幣）  │
├──┼────────────┼────────┤
│一  │中華商業銀行            │  786,359元     │
├──┼────────────┼────────┤
│二  │花旗銀行                │   67,385元     │
├──┼────────────┼────────┤
│三  │新光銀行                │   74,049元     │
├──┼────────────┼────────┤
│四  │遠東銀行                │   69,398元     │
├──┼────────────┼────────┤
│五  │遠東銀行                │  398,434元     │
├──┼────────────┼────────┤
│六  │玉山銀行                │   54,977元     │
├──┼────────────┼────────┤
│七  │玉山銀行                │   101,550元    │
├──┼────────────┼────────┤
│八  │寶華銀行                │   174,794元    │
├──┼────────────┼────────┤
│九  │中國信託商業銀行        │    88,665元    │
├──┼────────────┼────────┤
│十  │永豐銀行(安信)          │    65,506元    │
├──┼────────────┼────────┤
│十一│萬泰商業銀行            │    64,539元    │
├──┼────────────┼────────┤
│十二│台新國際商業銀行        │   182,777元    │
├──┼────────────┼────────┤
│十三│台北富邦銀行            │   481,593元    │
└──┴────────────┴────────┘


司法院資訊處製作；財團法人民間司法改革基金會備份。
